臺灣高等法院刑事判決
111年度交上訴字第105號
上  訴  人  
即  被  告  李少澤



選任辯護人  舒正本律師
上列上訴人因過失致死案件，不服臺灣新北地方法院110年度審
交訴字第54號，中華民國111年1月13日第一審判決（起訴案號：
臺灣新北地方檢察署109年度偵字第37534號），提起上訴，本院
判決如下：
    主  文
上訴駁回。
    犯罪事實
一、李少澤於民國109年9月3日早上11時47分許，駕駛車牌號碼0
    00-000號營業用大客車，自新北市板橋區中山路一段往土城
    方向行駛，其於行經新北市板橋區中山路一段與民權路口時
    ，欲左轉往民權路行駛時，本應注意汽車行經設有行人穿越
    道路口，應暫停讓行人優先通過，而依當時天候雨、日間自
    然光線、柏油路面濕潤、無缺陷、無障礙物、視距良好，並
    無不能注意之情事，竟疏於注意路口行人穿越狀態暫停讓行
    人先行通過，貿然左轉，閃避不及而撞擊自上開車輛右側往
    左側穿越上開路口步行之陳秀蓮，陳秀蓮經送醫救治後，於
    同年9月10日上午9時42分許因頭部創傷合併創傷性顱內出血
    導致神經性腎損傷因而急性肺水腫合併呼吸衰竭死亡。李少
    澤於肇事後，在有偵查犯罪職權之公務員或機關知悉其犯行
    前，即打電話報明肇事人姓名、地點，請員警前往處理，自
    首並接受裁判。
二、案經陳秀蓮之子黃鈺嘉訴由新北市政府警察局海山分局報告
    及陳秀蓮之配偶黃富貴告訴臺灣新北地方檢察署檢察官偵查
    起訴。
    理  由
壹、程序方面
    檢察官、上訴人即被告李少澤及其辯護人於本院審判程序中
    ，對於本案其餘相關具有傳聞性質的證據資料，均表示不爭
    執證據能力（見本院卷第99至101頁），且本案所引用的非
    供述證據，也是合法取得，依法均可作為認定犯罪事實的依
    據。
貳、實體方面
一、認定犯罪事實所憑之證據及理由
  ㈠上揭事實，業據被告於原審及本院審理中坦白承認，核與證
    人即告訴人黃鈺嘉於警詢時之證述情節相符(見相卷第23-29
    頁、偵卷第17-23頁；相卷第87-89、97頁)，並有道路交通
    事故現場圖、道路交通事故調查報告表（一）（二）、酒精
    測定紀錄表、新北市政府警察局舉發違反道路交通管理事件
    通知單、新北市政府消防局救護紀錄表、車輛詳細資料報表
    、車禍現場照片、現場監視器畫面光碟、行車紀錄器畫面光
    碟暨翻拍照片、臺灣新北地方檢察署勘驗筆錄、新北市政府
    車輛行車事故鑑定會新北車鑑字第0000000號鑑定意見書、
    亞東紀念醫院診斷證明書、臺灣新北地方檢察署檢驗報告書
    、相驗屍體證明書、相驗照片在卷可稽(見相卷第9-10、33-
    34頁、偵卷第27-28頁、相卷第35頁、偵卷第29頁、相卷第4
    1-48頁、偵卷第35-42頁、相卷第49-59頁、偵卷第43-60頁
    、相卷第28-71頁、偵卷第61-71頁、相卷第85、95頁、第11
    9-129頁、第133-150頁、第153-183頁、偵卷第111-112頁）
    ，被告之任意性自白經前開證據補強，應與事實相符，堪予
    採信。
  ㈡按汽車行經行人穿越道，遇有行人穿越時，無論有無交通指
    揮人員指揮或號誌指示，均應暫停讓行人先行通過，道路交
    通安全規則第103條第2項定有明文，而依卷附道路交通事故
    調查報告表（一）所示，本案事故發生時，天候雨、日間自
    然光線、柏油路面濕潤、無缺陷、無障礙物、視距良好，並
    無不能注意之情事，被告於行經行人穿越道時，竟疏未禮讓
    行人穿越道上之行人即被害人，即貿然左轉撞擊被害人，自
    有過失，被告之過失駕駛行為與被害人之死亡結果間，亦有
    相當因果關係至明。
  ㈢綜上所述，本案事證明確，被告犯行堪以認定，應依法論科
    。
二、論罪
　㈠罪名　　
  ⒈按汽車駕駛人，無駕駛執照駕車、酒醉駕車、吸食毒品或迷
    幻藥駕車、行駛人行道或行經行人穿越道不依規定讓行人優
    先通行，因而致人受傷或死亡，依法應負刑事責任者，加重
    其刑至二分之一，道路交通管理處罰條例第86條第1項定有
    明文。被告既因駕車行經行人穿越道不依規定禮讓行人穿越
    道上之行人（被害人），因而致被害人死亡，則其所犯過失
    致死罪自應依上開規定加重其刑。復按刑法總則之加重，係
    概括性之規定，所有罪名均一體適用；刑法分則之加重，係
    就犯罪類型變更之個別犯罪行為予以加重，成為另一獨立之
    罪名；道路交通管理處罰條例第86條第1項關於汽車駕駛人
    ，無駕駛執照駕車、酒醉駕車、吸食毒品或迷幻藥駕車、行
    駛人行道或行經行人穿越道不依規定讓行人優先通行，因而
    致人死亡，依法應負刑事責任者，加重其刑至二分之一之規
    定，係就刑法過失致死罪之基本犯罪類型，對於加害人為汽
    車駕駛人，於從事駕駛汽車之特定行為時，或於行駛人行道
    、行經行人穿越道之特定地點，不依規定讓行人優先通行，
    因而致人死亡之特殊行為要件予以加重處罰，已就原犯罪類
    型變更之個別犯罪行為予以加重，而成另一獨立之罪名，自
    屬刑法分則加重之性質（最高法院99年度台非字第198號刑
    事判決意旨參照）。
  ⒉是核被告所為，係犯道路交通管理處罰條例第86條第1項及刑
    法第276條之汽車駕駛人，行經行人穿越道不依規定讓行人
    優先通行，因過失致人於死罪，並應依前揭道路交通管理處
    罰條例之規定加重其刑。起訴書認被告所為係犯刑法第276
    條之過失致死罪嫌，已經公訴檢察官補充更正在案。
　㈡刑之減輕事由
　　被告於肇事後，在有偵查犯罪職權之公務員或機關知悉其犯
    行前，即打電話報警，並已報明肇事人姓名、地點，請警方
    前往處理，而自首並接受裁判，有道路交通事故肇事人自首
    情形記錄表1紙附卷可佐（見偵卷第63頁），符合自首要件
    ，依刑法第62條前段規定，減輕其刑，並依法先加後減。
參、駁回上訴之理由　　
一、原審認被告上開過失致人於死犯行，罪證明確，並審酌被告
    因一時疏失令被害人枉送寶貴生命，造成被害人家屬無法彌
    補之傷痛，所為應予非難，暨衡其素行、智識程度、職業、
    家庭、經濟狀況，以及犯後坦承犯行，曾提出新臺幣480萬
    元（含強制責任險）與被害人家屬作為賠償，惟未取得被害
    人家屬之諒解或達成和解等一切情狀，量處有期徒刑1年。
    經核尚無不合，量刑亦屬妥適，應予維持。
二、被告上訴以其坦承犯行且自首而犯後態度良好，曾提出480
    萬元和解金（包括強制險）努力達成和解之誠意；又能否達
    成和解，本囿於被告之經濟條件及能力，且如入監執行，不
    僅未必能達教化之效，且恐不利回歸社會，對被告無法扶養
    照顧年邁父母及維持家庭生計衝擊甚鉅，應予從輕量刑或緩
    刑宣告云云。
三、本院查：
  ㈠按量刑係法院就繫屬個案犯罪之整體評價，為事實審法院得
    依職權自由裁量之事項。量刑判斷當否之準據，應就判決之
    整體觀察為綜合考量，苟已斟酌刑法第57條各款所列情狀，
    而未逾越法定刑度，如無偏執一端，致明顯失出失入情形，
    上級審法院即不得單就量刑部分遽指為不當或違法。本件原
    審已斟酌刑法第57條各款所列情狀為被告量刑之基礎，確實
    衡酌被告未與被害人家屬和解之情狀，並無偏執一端，致明
    顯失出失入情形，原判決以被告個人過失為所為量刑，當屬
    適法。
  ㈡緩刑為法院刑罰權之運用，旨在獎勵自新，除須具備刑法第7
    4條第1項各款所定之條件外，並須有可認以暫不執行為適當
    之情形，始足當之。被告迄今仍未與告訴人和解，無從認已
    有自新之圖，亦不能認定其有暫不執行之必要，尚難予以緩
    刑。
  ㈢從而，被告上訴並無理由，應予駁回。
據上論斷，應依刑事訴訟法第368條，判決如主文。
本案經檢察官劉家瑜提起公訴，檢察官越方如到庭執行職務。
中　　華　　民　　國　 111　　年　　 7 　 月　  26  　日
     　　　　　   刑事第二十三庭審判長法　官  許永煌
                                      法　官  雷淑雯
                                      法　官  吳定亞
以上正本證明與原本無異。
如不服本判決，應於收受送達後20日內向本院提出上訴書狀，其
未敘述上訴之理由者並得於提起上訴後20日內向本院補提理由書
（均須按他造當事人之人數附繕本）「切勿逕送上級法院」。
                                      書記官  郭侑靜
中　　華　　民　　國　　111 　年　　7 　　月　　27　　日
附錄：本案論罪科刑法條全文
中華民國刑法第276條
因過失致人於死者，處5年以下有期徒刑、拘役或50萬元以下罰
金。
道路交通管理處罰條例第86條
汽車駕駛人，無駕駛執照駕車、酒醉駕車、吸食毒品或迷幻藥駕
車、行駛人行道或行經行人穿越道不依規定讓行人優先通行，因
而致人受傷或死亡，依法應負刑事責任者，加重其刑至二分之一
。
汽車駕駛人，在快車道依規定駕車行駛，因行人或慢車不依規定
，擅自進入快車道，而致人受傷或死亡，依法應負刑事責任者，
減輕其刑。